【裁判字號】    94,上訴,3919
【裁判日期】    950224
【裁判案由】    毒品危害防制條例
【裁判全文】
臺灣高等法院刑事判決                94年度上訴字第3919號
上  訴  人  台灣桃園地方法院檢察署檢察官
被      告  甲○○
                    （另案於於台灣桃園監獄執行中）
指定辯護人  本院公設辯護人  陳德仁
上列上訴人因被告違反毒品危害防制條例案件，不服臺灣桃園地
方法院93年度訴字第1848號，中華民國94年8月30日第一審判決
（起訴案號：臺灣桃園地方法院檢察署93年度偵字第14636號）
，提起上訴，本院判決如下：
    主  文
上訴駁回。
    理  由
一、公訴意旨略以：被告甲○○基於概括犯意，自民國（下同）
    93年7月間起，至同年9月間止，在桃園縣觀音鄉富源村4鄰
    富源84號，連續無償轉讓第一級毒品海洛因每次約0.2至0.3
    公克、第二級毒品安非他命每次約1至2公克，共約5、6次予
    黃勝安。又意圖營利，基於販賣毒品之犯意，於93年8月4日
    ，前往邱炎南位在桃園縣平鎮市○○路655巷1號租屋處，以
    新臺幣（下同）30,000元之價格，販賣第一級毒品海洛因10
    小包（毛重6.6公克）、第二級毒品安非他命11小包（毛重2
    3.05公克）等予邱炎南。嗣員警於同年（93年）8月11日，
    持臺灣桃園地方法院核發之搜索票，前往邱炎南上開住處（
    桃園縣平鎮市○○路655巷1號）搜索，扣得上開毒品，經邱
    炎南、劉邦榔指認，又於同年（93年）9月6日，持臺灣桃園
    地方法院核發之搜索票，在桃園縣觀音鄉富源村4鄰富源84
    號黃勝安住處，查獲黃勝安持有安非他命吸食器1組、海洛
    因注射針筒等物，並供稱所施用之毒品安非他命及海洛因均
    為甲○○自93年7月間，在該查獲地點（桃園縣觀音鄉富源
    村4鄰富源84號），每次無償轉讓安非他命約1至2公克、海
    洛因0.2至0.3公克，共約5、6次。另於93年9月15日下午，
    員警持臺灣桃園地方法院所核發之搜索票，前往甲○○位在
    桃園縣桃園市○○路72號8樓之3住處，利用甲○○女友呂卉
    返回之機會進入，當場發現甲○○坐於床上，手上拿著分裝
    完成之安非他命18包（毛重15.574公克），乃將之逮捕，並
    在該處扣得磅秤1組、殘餘海洛因1包、研磨器、吸食器等物
    。因認被告涉犯毒品危害防制條例第4條第1、2項之販賣第
    一、二級毒品罪嫌、同條例第8條第1、2項之轉讓第一、二
    級毒品罪嫌云云。
二、按犯罪事實應依證據認定之，無證據不得認定犯罪事實，又
    不能證明被告犯罪者，應諭知無罪之判決，刑事訴訟法第15
    4條第2項、第301條第1項分別定有明文。所謂認定犯罪事實
    之證據，係指足以認定被告確有犯罪行為之積極證據而言，
    該項證據自須適合於被告犯罪事實認定，始得採為斷罪資料
    。苟未能發現相當證據，或證據不足以證明，自不能以推測
    或擬制之方法，以為裁判基礎（參照最高法院29年上字第31
    05號、40年臺上字第86號判例意旨）。
三、公訴人認被告甲○○涉犯上開販賣第一、二級毒品罪嫌，主
    要以扣案物品（磅秤1組、殘餘海洛因1包、研磨器、吸食器
    、安非他命〈為「甲基安非他命」之誤〉18包）、證人邱炎
    南、劉邦榔之證述為論據，另認被告涉犯轉讓第一、二級毒
    品，主要係以黃勝安在警詢中之陳述為其論斷依據。訊據被
    告固不否認上開扣案物品為伊所有，惟堅決否認有公訴人所
    指上開犯行，辯稱：扣案毒品係伊自己要施用的，沒有販賣
    毒品給邱炎南，沒有拿毒品給黃勝安等語，辯護人為被告辯
    稱：證人邱炎南、黃勝安警詢中之陳述，無證據能力；證人
    邱炎南於審理中已明確證述非向被告購買毒品，證人黃勝安
    於偵查及審理中均明確證述未經被告同意而自行取用被告之
    毒品，故被告並無公訴人所指犯行等語。經查：
  (一)證人邱炎南、劉邦榔之證詞，不得採為認定被告涉犯販賣第
    一、二級毒品犯行之證據，證人黃勝安之證詞，亦不得採為
    認定被告涉犯轉讓第一、二級毒品犯行之證據：
    (1)按毒品危害防制條例第17條規定，犯同條例第4條第1項至
      第4項、第5條第1項至第4項前段、第6條第1項至第4項、
      第7條第1項至第4項、第8條第1項至第4項、第10條或第11
      條第1項、第2項之罪，供出毒品來源，因而破獲者，得減
      輕其刑。則非法持有或施用毒品之人，如供出毒品之來源
      ，有可能因而獲邀減輕其刑之寬典，故其陳述須無瑕疵可
      指外，且為擔保持有或施用毒品者所稱其所買受毒品之指
      證之真實性，尤應有足以令人確信其陳述為真實之補強證
      據，始能資為論罪之依據（最高法院94年度臺上字第2537
      號、94年度臺上字第3894號判決意旨可資參照）。
    (2)按被告以外之人於審判外之言詞或書面陳述，除法律有規
      定者外，不得作為證據，刑事訴訟法第159條第1項定有明
      文。又被告以外之人於檢察事務官、司法警察官或司法警
      察調查中所為之陳述，與審判中不符時，其先前之陳述具
      有較可信之特別情況，且為證明犯罪事實存否所必要者，
      得為證據，亦為同法第159條之2所明定，惟此規定必也兼
      具可信性及必要性，始例外具有證據能力。又「依上開規
      定，被告以外之人在警詢中所為之陳述，與審判中不符時
      ，其先前之陳述得為證據，須警詢中之陳述具備可信性與
      必要性，始得謂之。是否符合前開要件，事實審法院除應
      衡酌該警詢筆錄作成之外部情況，就詢問有無出於不正方
      法、陳述是否出於非任意性、有無違反法定障礙事由期間
      不得詢問及禁止夜間詢問之規定、詢問時是否踐行應先告
      知義務、警詢筆錄所載與錄音或錄影內容是否相符等有無
      排除證據能力等各項，為該警詢中陳述適法性與否為整體
      之考量外，兼須就該審判外之先前陳述內容，是否與基於
      發見真實之需求，具有重要關係等之判斷依據，於理由中
      為必要之說明。」最高法院著有94年度臺上字第1653號判
      決意旨參照。公訴人並稱：證人邱炎南、黃勝安於警詢中
      之陳述，業經證人即警員劉洪義於偵查中證稱：製作證人
      邱炎南、黃勝安筆錄時，渠等反應都很正常，有全程錄音
      ，沒有逼迫渠等回答等語，並經檢察事務官勘驗渠等警詢
      錄音，堪認渠等之警詢陳述係出於自由意識下所為，是證
      人邱炎南、黃勝安於警詢中之陳述，有較可信之特別情況
      云云。
    (3)惟查：
      1.就證人邱炎南之證詞部分：
      證人邱炎南就被告是否有販賣毒品乙節，於警詢中證稱
        ：警方在其住處扣得之海洛因、甲基安非他命係被告在
        93年8月4日以30,000元之價格出售予伊云云（見偵查卷
        第29頁），於原審另案94年度訴緝字第91號（即邱炎南
        本身施用毒品案件）準備程序稱：毒品是向甲○○買的
        （見原審卷(二)第136頁），簡式審判程序中則稱：扣案
        物品中只有海洛因是伊所有，其他甲基安非他命等物非
        伊所有，毒品向甲○○買的云云（見原審卷(二)第140頁
        ）；於原審訊問時先稱：在其住處扣得之海洛因10包、
        甲基安非他命11包是伊買來施用的；後稱：伊買的是海
        洛因，但甲基安非他命是劉邦榔的，只有向被告購買海
        洛因，大約20,000元，沒有向被告買甲基安非他命云云
        （見原審卷(二)第94、95頁），於原審審理中又稱：遭查
        獲的海洛因中，只有1包（約0.7、0.8公克）是伊的，
        伊是向綽號「阿福」者買的，但不是向被告買的，伊原
        以為被告就是綽號「小阿福」者，所以才向法官稱毒品
        向被告買的，但被告綽號是「大哥」云云（見原審卷(二)
        第114、117、120、122頁）。綜觀證人邱炎南之證詞，
        不斷翻異其詞，即非無疑。參以：經原審將警分別在證
        人邱炎南住處查獲之甲基安非他命11包及在被告住處查
        獲之甲基安非他命18包，一併送請內政部警政署刑事警
        察局鑑定結果：在證人邱炎南住處扣得之甲基安非他命
        11包，其每包毛重分別為2.25公克、5.14公克、1.73公
        克、8.65公克、0.47公克、0.25公克、0.23公克、0.52
        公克、2.14公克、0.35公克、0.89公克，並經隨機抽驗
        1包之純度為91.7％；而在被告住處扣得之甲基安非他
        命18包，其每包毛重分別為0.90公克、0.88公克、0.87
        公克、0.89公克、0.88公克、0.89公克、0.88公克、0.
        87公克、0.88公克、0.84公克、0.87公克、0.90公克、
        0.37公克、0.88公克、0.57公克、0.78公克、0.87公克
        、0.91公克，並經隨機抽驗1包之純度為89.8％（有內
        政部警政署刑事警察局鑑定書1份在卷可稽），是證人
        邱炎南住處查獲之甲基安非他命11包及在被告住處查獲
        之甲基安非他命18包，兩相比較，重量即有極大差異，
        且純度亦不相符，甚且在證人邱炎南處扣得之甲基安非
        他命純度更高，與一般毒品販售習慣，上游之毒品純度
        高於下游毒品之純度之經驗法則相悖，則證人邱炎南所
        述毒品係向被告購買云云，即非可逕予採信。
      至依證人即警員劉洪義於偵查中之證詞，及檢察事務官
        勘驗證人邱炎南之警詢錄音結果，固可認定警詢並無出
        於不正方法而警詢筆錄所載與錄音內容大致相符，並由
        該勘驗結果可認證人邱炎南於原審審理中之證稱：員警
        當時只是問伊認不認識口卡片上之人（即被告），伊說
        認識，筆錄是員警打字後列印出來，伊就照著唸云云（
        見原審卷(二)第116頁），顯係虛偽陳述，則證人邱炎南
        於原審審理時所證：伊是向綽號「阿福」者買毒品的，
        伊之前證稱向被告買毒品，是誤以為被告就是「小阿福
        」云云，自恐亦難採信，又雖經原審訊問：「是否今日
        被告在場你不敢據實陳述？」時，證人邱炎南另有「微
        微點頭，抿著下唇」之反應，然證人於警詢中所為之陳
        述，與審判中不符時，必須其先前之陳述具有較可信之
        特別情況，且為證明犯罪事實存否所必要者，方得為證
        據，不得僅以證人於審判中之證詞不可採，即逕認其警
        詢中之陳述為真實。查證人邱炎南警詢中之陳述已有前
        述瑕疵存在，且復不能排除證人邱炎南於警詢及原審審
        理中均為不實陳述之可能性，亦難逕認證人邱炎南警詢
        中之陳述為可採。
      證人邱炎南固於原審另案94年度訴緝字第91號（即邱炎
        南本身施用毒品案件）中證稱：毒品係向被告買的云云
        ，已如前述，雖刑事訴訟法第159條之1第1項規定：「
        被告以外之人於審判外向法官所為之陳述，得為證據。
        」惟同法第158條之3規定：「證人、鑑定人依法應具結
        而未具結者，其證言或鑑定意見，不得作為證據」，其
        立法理由乃在擔保該證言或鑑定意見，係據實陳述或公
        正誠實之可信性，故未依法具結者，依證據絕對排除法
        則，當然無證據能力。從而被告以外之人於審判外向法
        官所為之陳述，仍應依法具結，始有證據能力（最高法
        院94年度臺上字第913、1644號判決意旨即詮釋被告以
        外之人於偵查中向檢察官所為之陳述，仍應依法具結，
        始有證據能力；另最高法院94年度臺上字第3277號判決
        意旨亦闡釋證人未依法具結者，依證據絕對排除法則，
        當然無證據能力，而不得作為證據，此於適用刑事訴訟
        法第159條之5第2項所定之情形者，亦應受同法第158條
        之3規定之限制）。是證人邱炎南於原審另案94年度訴
        緝字第91號中向法官之陳述毒品係向被告販買乙節，其
        本質上屬於「證人」，因未具結以擔保其證詞之真實性
        及憑信性，應認無證據能力。
      證人邱炎南於原審94年6月27日訊問時雖一度供稱：伊
        有向被告購買海洛因，大約20,000元云云（見原審卷(二)
        第96頁），查該次訊問係證人邱炎南於另案遭原審緝獲
        後予以羈押，經原審徵詢另案承辦法官獲知其將命具保
        後予以釋放（有原審公務電話紀錄2紙在卷可證），原
        審受命法官考量證人邱炎南前經原審傳、拘無著之情，
        因預料其不能於審判期日到庭，而依刑事訴訟法第276
        條第1項規定於審判期日前訊問之，且命證人邱炎南具
        結，參以證人邱炎南復於原審94年7月5日審理期日經交
        互詰問，則被告之對質詰問權已獲保障，是證人邱炎南
        於原審94年6月27日訊問時之證述固應有證據能力，惟
        查：證人邱炎南於警詢中、原審另案訊問時、原審受命
        法官訊問時，乃至原審審理時，就其遭查獲毒品係何人
        所有乙節，或稱：警方在其住處扣得之海洛因、甲基安
        非他命係伊買來施用的云云，或稱：只有海洛因係伊所
        有，甲基安非他命係他人的云云，或稱遭查獲的海洛因
        中，只有1包（約0.7、0. 8公克）是伊的云云；就毒品
        係向何人購買乙節，或稱海洛因、甲基安非他命均向被
        告買的云云，或稱：只有海洛因向被告買的，甲基安非
        他命不是向被告買的云云，或稱：伊是向綽號「阿福」
        者買的，不是向被告買的，伊原以為被告就是綽號「小
        阿福」者，所以才向法官稱毒品向被告買的云云，均已
        如前述，是證人邱炎南之證詞就其毒品來源本身所應知
        之事項，說詞前後不一，則證人邱炎南於原審訊問時之
        上開證詞，其真實性即非無疑，自難逕採為不利被告認
        定之證據。
      2.就證人劉邦榔之證詞部分：
        證人劉邦榔於警詢中陳稱：扣案海洛因、甲基安非他命
        是綽號「阿福」（指被告）「寄放」的云云（見偵查卷
        第38頁）；於原審拘提到案訊問時稱：93年8月10日被
        告有至邱炎南住處，有在那邊與邱炎南談毒品的事情，
        被告有帶毒品過去，但伊沒有親眼看過被告賣或拿毒品
        給邱炎南，邱炎南向伊提過海洛因、甲基安非他命是被
        告拿給他的云云（見原審卷(一)第148、149頁）；於原審
        審理時先證稱：不清楚警方查獲之海洛因、甲基安非他
        命是何人的，但邱炎南告訴伊是「阿福」（指被告）留
        下來的云云；又稱：伊不知道東西（指毒品）是邱炎南
        的還是「阿福」（指被告）的云云；復稱：見過被告1
        、2 次面，被告走的時候，邱炎南就有毒品，邱炎南說
        是被告給的，伊知道被告與邱炎南在談毒品的事情是邱
        炎南告訴伊的云云（見原審卷(二)第20至26頁），查證人
        劉邦榔所述證人邱炎南關於毒品之來源是否為被告乙節
        ，證人劉邦榔已陳稱並未親眼目睹，而係聽聞證人邱炎
        南所述，本即係傳聞證據，而無證據能力；又就在邱炎
        南住處查獲之毒品海洛因、甲基安非他命係何人所有乙
        節，證人劉邦榔或稱：係被告「寄放」云云；或稱：不
        知道是何人所有云云；或稱：邱炎南說是被告「留」下
        來的云云；或稱：邱炎南說係被告「給」的云云，前後
        說詞反覆，亦難以採信；況綜觀證人劉邦榔之證詞，並
        未提及被告有販賣毒品予邱炎南（即邱炎南之毒品係向
        被告購買）之情，縱如證人劉邦榔所述，邱炎南與被告
        有談論毒品的事，亦難逕認被告有販賣毒品予邱炎南。
        參以：證人邱炎南否認證人劉邦榔於原審審理中上開證
        詞之真正，並曾一度供稱：被查獲之甲基安非他命是劉
        邦榔的云云，已如前述，則證人劉邦榔上開證詞，或前
        後不一，或與證人邱炎南所述不同，是否與事實相符，
        亦非無疑，自難執為不利被告認定之證據。
      3.就證人黃勝安之證詞部分：
        證人黃勝安於警詢中陳稱：被告每次來找伊時都會送伊
        甲基安非他命約1至2公克、海洛因0.2至0.3公克，共約
        5、6次云云（見偵查卷第45頁）；於偵查中證稱：被告
        沒有送伊毒品，伊沒有問誰的就拿起來施用云云（見偵
        查卷第114頁）；復於原審審理時先稱：被告拿毒品出
        來施用時，伊在旁邊也施用一點，是伊向被告偷拿的云
        云；又稱：伊向被告女友拿過1次海洛因，甲基安非他
        命伊比較多，所以不會用被告的甲基安非他命云云；再
        稱：被告拿甲基安非他命出來用，現場有3、4個人，所
        以大家一起用云云；復稱：大家互相比較毒品，伊友人
        拿毒品出來給被告用，被告也拿毒品出來給伊友人用，
        不是每次互相交換比較的毒品都有海洛因、甲基安非他
        命云云；後稱：被告應該只有拿海洛因出來交換，沒有
        拿甲基安非他命出來比較云云；末稱：伊只有和被告比
        較過甲基安非他命，海洛因都是被告與別人比較云云（
        見原審卷(一)第116至122頁）。綜觀證人黃勝安上開證詞
        ，其於警詢、偵查，乃至原審審理時，就本身所應知之
        事項，或稱：是被告送的云云；或稱：伊沒問是誰的就
        直接拿起來用；或稱：是向被告偷拿的；或稱：被告拿
        甲基安非他命出來，大家一起用云云；或稱：大家互相
        比較毒品；或稱：被告只有拿海洛因出來比較云云；或
        稱：伊只和被告比較甲基安非他命云云，不斷翻異其詞
        ，且前後矛盾。參以證人黃勝安證稱：比較毒品時，現
        場有其兄黃崑源、「李自強」等人云云（見原審卷(一)第
        123頁），惟證人黃崑源於原審審理時證稱：沒有看過
        被告將毒品拿出來等語（見原審卷(二)第28頁），亦與證
        人黃勝安所述不同。故縱依證人即警員劉洪義於偵查中
        之證詞，及檢察事務官勘驗錄音結果，可認定警詢並無
        出於不正方法而警詢筆錄所載與錄音內容大致相符，惟
        證人黃勝安警詢中所述被告送伊毒品乙節，已有前述瑕
        疵，其真實性即非無疑；另證人黃勝安於原審審理時所
        述被告拿毒品出來交換比較乙節，亦難逕予採信。
      4.況證人邱炎南、黃勝安於警詢中所供毒品來源，有可能
        因而獲邀減輕其刑之寬典，本即應有足以令人確信其陳
        述為真實之補強證據，查證人邱炎南、黃勝安警詢中所
        述已有前述瑕疵，復查無其他補強證據可證明渠等之陳
        述係與事實相符，不得採為不利被告認定之證據。
  (二)扣案物品（磅秤1組、殘餘海洛因1包、研磨器、吸食器、甲
    基安非他命18包）均不足以證明被告涉犯販賣第一、二級毒
    品之犯行：被告固坦承扣案之磅秤1組、殘餘海洛因1包、研
    磨器、吸食器、甲基安非他命18包均為伊所有，辯稱：上開
    毒品係供己施用等語，惟查被告有多次施用毒品之前科紀錄
    ，有本院被告前案紀錄表1份在卷可憑，足認被告確有施用
    毒品之惡習。又毒品因具有成癮性，且施用毒品者若有長期
    施用毒品之習慣，則一次購進較多數量之毒品，價格較為便
    宜，並可降低遭查緝法辦之風險，故被告在資力允許之情況
    下，1次購進較多數量之毒品，尚與常情無違，況本件被告
    在其住處被查獲之甲基安非他命18包實稱毛重僅約15公克左
    右，從而尚難因扣案之甲基安非他命之數量，即遽予推斷上
    開甲基安非他命係被告基於販賣之意圖而販入或持有。而扣
    案殘餘海洛因1包、吸食器，本即為施用毒品所用，難認與
    販賣毒品有何關連。又雖警另扣得磅秤1臺，惟僅持有該磅
    秤，若無其他證據，亦難逕認係供販賣毒品之用，被告既需
    購入毒品供己施用，則其自備磅秤測量以免交易吃虧，尚符
    常情。至扣案研磨器，為黃色筒狀之物，須插上變電器後使
    用，從外觀上顯與一般研磨毒品所用之研磨器具不同，復無
    其他證據證明該研磨器係供販賣毒品所用，是公訴人以該扣
    案研磨器為被告涉犯販賣毒品犯嫌之證據，顯有誤會。綜上
    ，被告辯稱：上開扣案毒品係供己施用等語，尚非不可採信
    。
  (三)又公訴人雖認被告聲請傳喚證人蔡邦豪之證詞不足採信云云
    ，惟查公訴人所提出前開證據尚難證明被告有販賣毒品予證
    人邱炎南之犯罪事實，已如前述，則縱被告所提之辯解或證
    據方法之不可採信，如無積極證據證明被告犯罪，仍亦不能
    執此遽為被告論罪之憑據，一併敘明。
  (四)綜上，就被告被訴涉犯販賣第一、二級毒品犯行部分，唯一
    指述被告涉犯此部分犯行之證人邱炎南，就其與被告買賣毒
    品內容，乃至是否有交易毒品等重要關節，前後所述情節均
    甚有歧異，而具有瑕疵，而證人劉邦榔之證詞，或前後不一
    ，或與證人邱炎南所述不同，及扣案物品亦難認係被告販賣
    毒品之證據，均不足認係適當之補強證據，足以補強或釐清
    證人邱炎南證詞之何部分係與事實相符，是證人邱炎南之證
    詞自難採為認定被告犯罪事實之依據；另就被告被訴轉讓第
    一、二級毒品犯行部分，唯一指述被告涉犯此部分犯行之證
    人黃勝安，就被告「轉讓」毒品之方式、毒品內容等重要關
    節，前後所述情節差異甚大，已具有瑕疵，復全無其他適當
    之補強證據，足以補強或釐清證人黃勝安證詞何部分係與事
    實相符，是證人黃勝安之證詞自難採為認定被告犯罪事實之
    依據，又本件復查無其他任何積極證據足資證明被告有何公
    訴意旨所指之販賣、轉讓第一、二級毒品之犯行，自屬不能
    證明被告犯罪，依照首開說明，應為無罪之諭知。
四、又起訴書記載被告持有扣案之第一級毒品殘餘海洛因1包及
    第二級毒品安非他命（為「甲基安非他命」之誤）18包之事
    實，因被告持有之目的係供本身施用之需，其持有之低度犯
    行為施用之高度犯行所吸收，亦即持有犯行與施用犯行為實
    質上一罪關係，而被告於93年4月6日為警查獲連續施用第一
    、二級毒品之犯行，業經原審另案以93年度訴字第1070號判
    決確定（有該判決書1份附卷可稽），而被告本件93年9月15
    日遭查獲施用第一、二級毒品之犯行，並經臺灣桃園地方法
    院檢察署檢察官認上開確定判決所指犯罪事實有連續犯之裁
    判上1罪關係，而以94年度毒偵字第180號不起訴處分確定（
    有該不起訴處分書1份在卷可稽），是本件起訴書記載被告
    持有第一、二級毒品部分，即為已判決確定之施用犯行效力
    所及，此部分依刑事訴訟法第302條第1款規定自應諭知免訴
    之判決。至扣案殘餘海洛因1包、甲基安非他命18包，由原
    審另行裁定沒收銷燬（最高法院92年度臺上字第5386號、94
    年度臺上字第240號判決意旨參照）。
五、原審以不能證明被告犯罪，依前揭之說明，就被告販賣、轉
    讓第一、二級毒品部分為無罪之判決，就持有第一、二級毒
    品部分諭知免訴，即核無不合。公訴人上訴意旨略以：證人
    邱炎南、劉邦榔、黃勝安等人之供述或具有任意性，或與傳
    聞證據無涉，或有案重初供之經驗法則之重要性，而認渠等
    證人之證言可採為判決所需之證據，並謂原審法院就公訴人
    未對被告持有毒品部分提起公訴卻為免訴裁判，係屬訴外裁
    判等語。但查，前述證人之供述或屬前後矛盾，或屬傳聞證
    據，或屬未經具結之證言，皆已經原判決於理由中詳予說明
    不得採為判決之基礎，又公訴人於起訴書中對於被告持有毒
    品部分亦有所載明，此部分自屬業已提起公訴而得為法院審
    理之範圍，茲販賣及轉讓部分既經判決無罪，持有部分不能
    逕依一罪關係置而不論，原審予以審酌而另為免訴之諭知，
    亦核無不合，尚難謂係訴外裁判。第按刑事訴訟法第161條
    第1項規定：檢察官就被告犯罪事實，應負舉證責任，並指
    出證明之方法。對於其所訴之被告犯罪事實，應負提出證據
    及說服之實質舉證責任，倘所提出之證據，不足為被告有罪
    之積極證明，或其闡明之證明方法，無從說服法官以形成被
    告有罪之心證，基於無罪推定之原則，自應為被告無罪判決
    之諭知。而證據之取捨與證據之證明力如何，均屬事實審法
    院得自由裁量、判斷之職權，茍其此項裁量、判斷，並不悖
    乎通常一般人日常生活經驗之定則或論理法則，又於判決內
    論敘其何以作此判斷之心證理由者，即不得任意指摘其為違
    法。茲原判決已詳敘就卷內證據調查之結果，而為綜合判斷
    、取捨，認不足證明被告確有公訴人所指訴之犯行，其得心
    證的理由已說明甚詳，且所為論斷從形式上觀察，亦難認有
    違背經驗法則、論理法則，或有其他違背法令之情形，自不
    容任意指為違法。公訴人提起上訴，仍執相同陳詞以證人等
    所為證述可資為論罪之證據，另對業已起訴之犯罪事實是否
    可受裁判而為爭執，復未提出其他積極事證證明被告有何販
    賣、轉讓第一、二級毒品之犯行，其執陳詞漫指原判決不當
    ，尚無可取。從而，原審分別為無罪及免訴之判決，尚屬允
    當，可以維持，上訴為無理由，應予駁回。
據上論斷，應依刑事訴訟法第368條，判決如主文。
本案經檢察官田炳麟到庭執行職務。
中    華    民    國    95    年    2     月    24    日
                  刑事第十庭    審判長法  官  劉景星
                                      法  官  李春地
                                      法  官  陳志洋
以上正本證明與原本無異。
檢察官如不服本判決，應於收受送達後十日內向本院提出上訴書
狀，其未敘述上訴之理由者並得於提起上訴後十日內向本院補提
理由書（均須按他造當事人之人數附繕本）。
被告不得上訴。
                                      書記官  王韻雅
中    華    民    國    95    年    2     月    27    日


司法院資訊處製作；財團法人民間司法改革基金會備份。
